臺灣高等法院民事裁定　　　　　　　　　96年度抗字第1525號
抗　告　人　東森巨蛋經營管理股份有限公司
法定代理人　甲○○
上列抗告人因與相對人台北市政府等人間假處分事件，對於中華
民國96年8月31日臺灣臺北地方法院96年度裁全字第10926號所為
裁定提起抗告，本院裁定如下：
    主  文
抗告駁回。
抗告訴訟費用由抗告人負擔。
    理  由
一、抗告人法定代理人原為「邱珮琳」，嗣於本院審理中變更為
    「甲○○」，並具狀聲明承受訴訟（見本院卷第81頁、第87
    至91頁之台北市政府函及公司變更登記表），核與民事訴訟
    法第170條、第175條規定相符，應予准許，合先陳明。
二、抗告人以相對人終止兩造於民國94年6月16日所簽訂「台北
    市15000席多功能體育館委託經營管理契約」（下稱系爭管
    理契約）為不合法，並予以強制接管，妨礙其依約所得享有
    對該體育館之使用、收益為由，提起確認兩造間關於系爭管
    理契約之法律關係存在之訴（見原法院卷第14頁，下稱本案
    訴訟）；再參照兩造於簽約時即已合意，若因該契約涉訟，
    則以原法院（即普通法院）為管轄法院（見原法院卷第10頁
    反面之系爭管理管理契約第18條），足見因系爭管理契約而
    生之訴訟，要屬因私權而生之訴訟甚明。準此，抗告人於本
    案訴訟前，依民事訴訟法第538條第1項規定，提起本件定暫
    時狀態之假處分，本院自有審判權。是相對人抗辯：本院就
    抗告人系爭聲請事件，並無審判權云云，即無可取，次予敘
    明。
三、本件聲請及抗告意旨略以：伊因相對人終止系爭管理契約不
    合法，並予以強制接管該體育館，致伊無法使用該體育館，
    顯受有重大損害，爰依民事訴訟法第538條第1項規定，聲請
    定暫時狀態之假處分，禁止相對人對伊有妨礙使用該體育館
    之行為，並願供擔保以代釋明。而原法院未予審酌伊無法使
    用該體育館，自受有重大損害，即裁定駁回伊聲請，顯屬適
    用法規有誤，求予將原裁定廢棄云云。
四、本件應審究者為抗告人依民事訴訟法第538條規定，聲請定
    暫時狀態之假處分是否有據？茲論述如下：
(一)、按當事人於爭執之法律關係聲請為定暫時狀態之處分，依民
    事訴訟法第538條第1項之規定，須為防止發生重大之損害或
    避免急迫之危險或有其他相類之情形而有必要時，始得為之
    。是必要之情事，自為假處分之原因，應由聲請假處分之人
    ，提出相當證據以釋明之，倘不能釋明必要情事存在，即無
    就爭執之法律關係，定暫時狀態之必要（最高法院95年度台
    抗字第161號裁定意旨參照）。
(二)、查，抗告人僅泛稱其因相對人終止系爭管理契約為不合法，
    並予以強制接管，致其受有重大損害云云，惟至今尚未提出
    任何證據，以釋明相對人接管該體育館，對其有何造成重大
    之損害或避免急迫之危險或有其他相類之情形。故依上說明
    ，抗告人既未舉證以釋明有定暫時狀態假處分必要之原因，
    即無就爭執之法律關係存在，定暫時狀態之必要；況抗告人
    業已撤回本案訴訟（見本院卷第123頁之撤回起訴狀；並為
    其所自認，見本院卷第97頁反面），則抗告人所爭執之法律
    關係既因撤回而不存在，益證其無聲請定暫時狀態假處分之
    必要（民事訴訟法第538條第2項參照）。
(三)、抗告人再主張願供擔保以代釋明，聲請本院定暫時狀態之假
    處分云云。惟承前所述，抗告人就有定暫時狀態必要之情事
    ，應提出相當之證據以釋明之，其既不能釋明此種情事之存
    在，即無就爭執之法律關係定暫時狀態之必要，自不能因其
    陳明願供擔保，即認足補釋明之欠缺，而應為定暫時狀態之
    處分（最高法院94年度台抗字第660號裁定意旨參照）。是
    抗告人主張願供擔保以代釋明，聲請定暫時狀態假處分云云
    ，並無可採。
四、從而，原法院以抗告人並未釋明，依民事訴訟法第538條第1
    項規定，應無定暫時狀態假處分之必要為由，裁定駁回其聲
    請，於法並無違誤。抗告意旨仍執前詞指摘原裁定不當，聲
    明廢棄，難認有理由。
五、據上論結，本件抗告為無理由，爰裁定如主文。
中　　華　　民　　國　　96　　年　　12　　月　　31　　日
                    民事第十五庭
                        審判長法　官  林恩山
                              法  官  郭松濤
　　　　　　　　　　　　　　  法  官  楊絮雲
正本係照原本作成。
本裁定除以適用法規顯有錯誤為理由，並經本院許可外，不得再
抗告。如提起再抗告，應於收受後10日內委任律師為代理人向本
院提出再抗告狀。並繳納再抗告費新台幣１千元。
中　　華　　民　　國　　97　　年　　1 　　月　　3 　　日
                              書記官  鄭淑昀
